【裁判字號】    94,訴,467
【裁判日期】    951229
【裁判案由】    侵權行為損害賠償
【裁判全文】
臺灣屏東地方法院民事判決               94年度訴字第467號
原      告  戊○○
訴訟代理人  焦文城律師
被      告  丙○○
            己○○
                      12號5.
上列當事人間請求侵權行為損害賠償事件，本院於民國95年12月
22日言詞辯論終結，判決如下：
    主    文
被告丙○○應給付原告新臺幣壹拾萬元，及自民國九十五年一月
十日起至清償日止，按週年利率百分之五計算之利息。
被告丙○○及己○○應連帶給付原告新臺幣拾萬元，及自民國
九十五年一月十日起至清償日止，按週年利率百分之五計算之利
息，暨應連帶在聯合報屏東版左下角，以五號字體及寬五公分、
長七公分之篇幅刊登內容附件所示之道歉啟事壹日。
原告其餘之訴駁回。
訴訟費用由被告丙○○負擔三十六分之一，被告丙○○、己○○
連帶負擔九分之一，餘由原告負擔。
本判決原告勝訴部分，得假執行。但如於執行標的物拍賣、變賣
前，被告丙○○就本判決第一項，以新臺幣壹拾萬元；被告丙○○、己○○就本判決第二項，以新臺幣拾萬元，為原告預供
擔保，得免為假執行。
原告其餘假執行之聲請駁回。
    事實及理由
一、按因侵權行為涉訟者，得由行為地之法院管轄，民事訴訟法
    第15條第1 項定有明文。所謂行為地，凡為一部實行行為或
    其一部行為結果發生之地皆屬之。經查，本件原告既主張被
    告之部分侵權行為地發生在本院轄區，則本院依法對於本件
    自有管轄權，是被告所稱：請求移轉管轄云云，與法未合，
    不應准許，附此敘明。
二、原告起訴主張：伊於民國91年4 月間，承租門牌號碼臺南市
    ○○路647 巷24號之房屋，並著手張羅店內擺設及卡拉OK設
    備，同年5 月即以「忘不了卡拉OK店」為名正式開幕營業（
    下稱系爭卡拉OK店），被告即伊之三姐己○○曾多次到店內
    協助幫忙。詎被告己○○結識被告丙○○後，其2 人竟於92
    年3 月16日共同竊佔系爭卡拉OK店，並雇工更換大門鎖阻止
    伊進入，為此，伊受有盤讓金損失共150,000 元、卡拉OK
    設備損失共240,000 元、系爭卡拉OK店內外之窗簾損失8,58
    0 元、招牌損失12,000元、點菜單6,050 元、店內現金損失
    3,000 元，及自92年3 月16日之翌日起至93年底之營業淨利
    損失共1,050,000 元。嗣後被告丙○○另於93年6 月28日以
    電話向訴外人即原告之前未婚夫甲○○誣稱「戊○○被姓徐
    男子幹21年及與外號烏雞者有不正常之男女關係」等語，更
    於同月30日在訴外人辛○○位於屏東縣佳冬鄉玉光村之服務
    處（下稱系爭服務處）調解時，被告丙○○及戊○○亦分別
    向在場之人陳稱「戊○○積欠其龐大債務，迄今仍拒不返還
    」、「卡拉OK店生意好，都是靠敢讓人幹，才有錢賺」等語
    ，共同謾罵侮辱伊。伊無端遭被告2 人以上開粗鄙之詞辱罵
    ，使甲○○解除與伊之婚約，致伊受有已支出喜宴及訂婚禮
    盒費用之損害共計42,000元，且因此罹患環境適應障礙合併
    憂鬱、焦慮等病症，支出醫療費用共計11,185元，此外，伊
    因名譽受損，亦受有精神上損害計2,000,000 元，爰同依民
    法184 條第1 項前段或後段及同法第185 條之規定，請求被
    告連帶賠償等語。並聲明：（一）被告應連帶給付原告3,52
    2,815 元及自起訴狀繕本送達之翌日起至清償日，按週年利
    率百分之5 計算之利息；（二）被告應連帶負擔費用在自由
    時報、中國時報、聯合報之屏東縣版以5 號字體刊登內容如
    附件所示之道歉啟事各1 日；（三）願供擔保，請准宣告假
    執行。
三、被告丙○○則以：原告與被告己○○間就系爭卡拉OK店之債
    務糾紛，與伊無關。其次，伊雖於93年6 月28日以電話告知
    甲○○原告私德不檢之事，然此係基於同窗之誼，於伊酒醉
    後，方將該事告知其同學甲○○知悉，已經忘記所言何事，
    但並無侮辱或妨礙他人婚約之意思，且被告己○○亦不知伊
    當日曾打電話給甲○○之事。再者，於93年6 月30日，伊在
    系爭服務處並未謾罵原告等語，資為抗辯；被告己○○則以
    ：伊於91年4 月間投資經營系爭卡拉OK店，並由其夫陳榮宗
    登記為系爭卡拉OK店之負責人，僅係委由原告尋覓適當店面
    。伊分別於91年4 月30日、5 月3 日支付頂讓金120,000 元
    及室內裝修費75,500元，且系爭卡拉OK店內所架設之卡拉OK
    設備，實際上亦係由伊交付240,000 元之資金與原告後，再
    由原告以分期付款方式購買，顯見原告主張系爭卡拉OK店遭
    被告2 人霸佔等語，洵屬無據。其次，伊並不知被告丙○○
    曾於93年6 月28日打電話予甲○○之事，且向永興海產店即
    開立原告所提出婚宴收據之店家詢問後，發覺當日宴會僅供
    作一般員工聚餐小聚，係因甲○○之要求，方開具「戊○○
    與甲○○訂婚之喜」抬頭，及原告娘家亦對婚約之事毫無所
    悉，益徵婚約之事顯屬虛構。再者，於93年6 月30日，伊與
    被告在系爭服務處僅有吵架，伊並未出言辱罵原告等語置辯
    。並均聲明：（一）原告之訴及假執行之聲請均駁回；（二
    ）如受不利之判決，願供擔保請准宣告免為假執行。
四、查原告戊○○為被告己○○之妹之事實，為兩造所不爭執，
    堪信為真實。而經本院進行爭點整理程序後，將本件兩造間
    之爭點簡化為：（一）被告丙○○、己○○有無於92年3 月
    16日起共同無權占用系爭卡拉OK店？若有，原告可請求之損
    害賠償項目為何？及其金額若干？（二）被告丙○○有無於
    93年6 月28日以電話向甲○○為損害原告名譽之陳述？（三
    ）被告丙○○及己○○有無共同於93年6 月30日在系爭服務
    處向原告親友表示原告騙他錢及陳述污辱原告之言語？（四
    ）若有上開情形，原告可請求之損害賠償項目為何？及其金
    額若干？茲析述本院之見解如下：
（一）按當事人主張有利於己之事實者，就其事實有舉證之責任
      ，民事訴訟法第277 條前段定有明文。本件原告既主張系
      爭系爭卡拉OK店為其所有，但遭被告共同無權占用等語，
      為被告所否認，並以上開情詞置辯，則依據首揭說明，自
      應由原告就上開對其有利之事實，負舉證責任。經查，證
      人即原告戊○○與被告己○○之母劉庚○○雖到庭證稱：
      「（原告複代理人：卡拉OK店有無去過？）有。去過2 、
      3 次，我去的時候是戊○○負責那家店」等語（本院卷〈
      二〉第28頁），而證人李幸娥在臺灣屏東地法院檢察署94
      年度偵字第4423號案件中亦證稱：「伊係於91年5 月間受
      僱戊○○，並於91年10月底離職，而在職期間擔任該店之
      會計，每日營收均交給戊○○」等語（見臺灣屏東地方法
      院檢察署93年度發查字第664 號卷宗第19頁），但上開證
      人劉庚○○及李幸娥之證詞，均僅能證明於91年10月底前
      ，原告確有從事系爭卡拉OK店之經營工作，但仍無從遽由
      此判斷系爭卡拉OK店是否為原告所有。其次，證人甲○○
      雖到庭結證稱：「（原告訴訟代理人：你有無去過忘不了
      卡拉OK店？）有去過。那卡拉OK店是戊○○所開的，丙○○介紹的時候有說戊○○是老闆娘，所以我認為是戊○○
      開的」（見本院卷〈一〉第167 頁）等語，但由證人甲○○上開證詞以觀，可知證人甲○○之認知僅係經由他人傳
      述所得，既非其直接見聞所得，上開證詞自不宜遽採信之
      。再者，證人即販售卡拉OK設備之業者乙○○亦到庭結證
      稱：「（誰向你們買？）第1 次是戊○○跟我接觸，他跟
      我說要買設備，就帶我去找他姊姊己○○。」、「（就你
      的認知卡拉OK店是何人所開？）起初是戊○○與己○○姊
      妹跟我講，是他們姊妹共同經營的，之後發生糾紛我就不
      清楚」（見本院卷宗〈二〉第88頁）等語綦詳，是系爭卡
      拉OK店是否確屬原告所單獨經營，確屬未明，並由臺南縣
      政府核發之091 商字第09102293號營利事業登記證及經濟
      部92年5 月26日之經訴字第09206210830 號訴願決定書（
      見本院卷〈一〉第77頁至第82頁）內容觀之，可知系爭卡
      拉OK店之登記負責人係陳榮宗，並非原告之事實，且參酌
      證人何美亦在臺灣屏東地法院檢察署94年度偵字第4423號
      案件中證稱：「伊在該店已工作3 年多了，目前還在上班
      中，登記負責人是陳榮宗，但實際經營者是己○○，薪水
      也是己○○支付，戊○○是伊以前之同事，負責招呼客人
      之外場工作，又該店己○○平日均交由戊○○管理」等語
      （見臺灣屏東地方法院檢察署93年度發查字第664 號卷宗
      第159 頁），足見原告應確有出面照料系爭卡拉OK店之營
      業活動，但該店之實際經營者是否亦為原告，仍屬未明，
      此外，原告並未提出其他積極有利證據以實其說，是依前
      揭說明，自應由原告負擔事實真偽不明之不利益，故原告
      主張系爭系爭卡拉OK店為其所有，但遭被告共同無權占用
      乙節，尚屬無據。進而，原告亦無從據此向被告請求損害
      賠償。
（二）原告次主張被告丙○○於93年6 月28日以電話向甲○○為
      損害原告名譽之陳述等語，雖為被告丙○○以前詞否認，
      但證人甲○○曾到庭結證稱：「是在93年6 月28日丙○○
      打電話給我，大約在晚上8 點左右，他告訴我說『原告除
      被徐姓男子幹21年，還有被一個叫做烏雞男子幹』我回說
      『那你怎麼說這些』，丙○○說『這是己○○說的，難道
      會有錯嗎』」等語綦詳（見本院卷〈一〉第166 頁），且
      被告丙○○亦自承：於93年6 月30日有打電話給甲○○等
      語，是原告此部份之主張，尚屬有據。惟原告雖亦主張：
      上開部分是被告2 人共同所為云云，惟並未提出任何證據
      以實其說，且證人甲○○亦到庭結證稱：「（丙○○打電
      話給你是否知道旁邊有無其他的人？）不知道。」等語（
      見本院卷〈一〉第167 頁），是原告主張被告2 人共同以
      電話向甲○○為損害原告名譽之陳述乙節，應屬無據。
（三）原告再主張被告2 人於93年6 月30日在系爭服務處向原告
      親友表示原告騙他錢及陳述污辱原告之言語等語，亦為被
      告所否認。經查，證人即原告戊○○與被告己○○之兄丁○○證稱：「（於93年6月30日有無去辛○○服務處？）
      有。是在晚上去的，其服務處在屏東縣佳冬鄉○○村○○
      路上。」、「（當時在服務處有多少人？）有辛○○、戊○○、己○○、丙○○及我母親庚○○、甲○○，還有我
      都在場。」、「（當天丙○○有沒有說任何侮辱戊○○的
      話？）有。就是說我妹妹戊○○在台南被叫烏雞的人幹了
      10幾年，還有另外一個人也說跟戊○○幹了好幾年。現場
      的人都可以聽到，而且圍觀的10幾、20人都可以聽到。」
      、「（當天己○○有無說任何侮辱戊○○的話？）有。說
      戊○○店裡生意會好，都是被人幹生意才會好。現場的人
      都可以聽到，而且圍觀的人都可以聽到。」等語綦詳（見
      本院卷宗〈二〉第9 頁），亦核與劉庚○○所證稱：「證
      人辛○○服務處當日有誰在場？）主席、甲○○、丁○○
      、戊○○、還有我坐1 排，對面有丙○○與己○○。」、
      「（丙○○當天有無說侮辱原告的話？）有。戊○○問他
      為什麼倒他這麼多錢，並說原告被人幹了21年。在場的人
      都有聽到，其他的人在外面有無聽到我不清楚。」、「（
      己○○有無說侮辱原告的話？）有。他說店的生意那麼好
      ，沒有發一些生活費，己○○罵原告說他敢給人幹所以生
      意就會好。這部分講的比較大聲，外面的人應該有聽到。
      」等語（見本院卷宗〈二〉第27頁）大致相符，是由前揭
      證人之證詞，可知被告2 人確於93年6 月30日在系爭服務
      處有共同為污辱原告之言語等情，此外，本院95年度易字
      第293 號刑事判決亦同此認定，故原告此部分之主張，應
      堪信為真實。
（四）次按因故意或過失不法侵害他人之權利者，負損害賠償責
      任。數人共同不法侵害他人之權利者，連帶負損害賠償責
      任；不能知其中孰為加害人者，亦同。造意人及幫助人，
      視為共同行為人。不法侵害他人之身體、健康、名譽、自
      由、信用、隱私、貞操，或不法侵害其他人格法益而情節
      重大者，被害人雖非財產上之損害，亦得請求賠償相當之
      金額，民法第184 條第1 項前段、第185 條及第195 條第
      1 項前段分別定有明文。且民法上名譽權之侵害非即與刑
      法之誹謗罪相同，名譽有無受損害，應以社會上對個人評
      價是否貶損作為判斷之依據，苟其行為足以使他人在社會
      上之評價受到貶損，不論其為故意或過失，均可構成侵權
      行為，其行為不以廣佈於社會為必要，僅使第三人知悉其
      事，亦足當之。經查，被告丙○○於93年6 月28日故意以
      電話向甲○○為損害原告名譽之陳述，且被告2 人共同於
      93年6 月30日在系爭服務處故意以不雅之言詞辱罵原告之
      事實，已如前述，依據前揭說明及社會一般通念，應均已
      不法侵害原告之名譽，因而，揆諸前開規定，被告丙○○
      個人應對原告因其於93年6 月28日所為陳述致受之損害，
      負賠償責任，且被告丙○○及己○○亦應對原告另因被告
      2 人共同於93年6 月30日所為言詞所受之損害，負連帶賠
      償之責。其次，本件原告得向被告請求賠償之項目及金額
      ，茲分項審核如下：
    1.被告丙○○於93年6 月28日以電話向甲○○為損害原告名
      譽之陳述部分：
      又按慰藉金之多寡，應斟酌雙方之身分、地位、資力與加
      害之程度，及其他各種情形核定相當之數額，其金額是否
      相當，自應依實際加害情形與被害人所受之痛苦及雙方之
      身分、地位、經濟狀況等關係決定之。基上，本院斟酌原
      告為臺南家專畢業，曾從事服飾業及保險業，被告丙○○
      經營工程行，事發當時之情境是被告丙○○僅以電話告知
      甲○○，並未廣佈於社會，是被告丙○○於93年6 月28日
      之行為，致原告之名譽受損程度難稱嚴重等情，及原告於
      93年度之所得為192,080 元，而被告丙○○93年度之所得
      為899 元之事實，有稅務電子閘門財產所得調件明細表在
      卷可參（見本院卷〈一〉第65頁至第68頁），與原告因遭
      被告丙○○為損害名譽陳述所受精神上痛苦等一切情狀，
      應認原告請求此部份非財產上損失部分以100,000 元為適
      當。
    2.被告丙○○及己○○共同於93年6 月30日在系爭服務處陳
      述污辱原告之言語部分：
      承上，本院審酌原告為臺南家專畢業，曾從事服飾業及保
      險業，被告丙○○經營工程行，被告2 人為上開傷害原告
      名譽言詞時，係在對外開放及出入人數眾多之系爭服務社
      ，似可為公眾所週知，是被告2 人之上開行為，導致原告
      名譽受損之程度可稱嚴重等情，及原告於93年度之所得為
      192,080 元，而被告己○○93年度之所得為190,099 元、
      被告丙○○93年度之所得為899 元之事實，有稅務電子閘
      門財產所得調件明細表在卷可參（見本院卷〈一〉第64頁
      至第68頁），與原告因遭被告2 人共同為損害名譽陳述所
      受精神上痛苦等一切情狀，應認原告得請求被告丙○○、
      己○○連帶給付非財產上損失部分300,000 元。
    3.末按其名譽被侵害者，並得請求回復名譽之適當處分，民
      法第195 條第1 項後段定有明文，但回復名譽之方法及範
      圍自應斟酌侵害名譽之手段、名譽受損害之程度，為適當
      之處分。查被告丙○○及己○○共同於93年6 月30日在公
      開之系爭服務處陳述污辱原告之言語，此損害原告名譽之
      行為，已為屏東縣佳冬鄉玉光村之不特定村民知悉，從而
      ，原告訴請被告登報道歉，核屬回復名譽之適當方法。本
      院衡酌被告共同侵害原告名譽權之手段，及對原告名譽造
      成之損害程度非輕，但行為地點僅在屏東縣佳冬鄉玉光村
      一處等情，認被告應連帶在聯合報屏東版左下角，以5 號
      字體及寬5 公分、長7 公分之篇幅，刊登內容如附表所示
      之道歉啟事1 日，已足以回復原告之名譽。原告請求逾此
      部分者，要屬過當，尚非有據。
    4.原告雖另主張伊無端遭被告2 人以粗鄙之詞辱罵，使甲○○解除與伊之婚約，致其受有已支出喜宴及訂婚禮盒費用
      之損害，且因此罹患環境適應障礙合併憂鬱、焦慮等病症
      云云。經查，原告罹患精神上疾病一事，雖據其提出高雄
      市立民生醫院診斷證明書及門診病歷在卷可佐（見本院卷
      〈一〉第9 頁及本院卷〈二〉第183 頁至190 頁），應堪
      信為真實，但由上開文件觀之，僅能得知原告所罹患之疾
      病為何及其症狀等情，但未能得知該疾病之發生確與被告
      2 人所為侵害原告名譽之行為有關，是原告未能向被告請
      求賠償已支出之醫療費用。其次，原告與高向楹解除婚約
      一事，雖有證人甲○○之證詞在卷可稽（見本院卷〈一〉
      第166 頁），應可信為真實，但由原告所提出已支出喜宴
      及訂婚禮盒費用之收據與證人甲○○所證稱：情人糖禮盒
      是於訂婚喜宴前1 、2 天買的等語以觀（見本院卷〈一〉
      第7 頁至第8 頁。第167 頁），可得知該喜宴係於93年5
      月12日之後1 、2 天即舉辦之事實，惟如前所述，被告係
      分別於93年6 月28日及同年月30日對原告為上開侵害名譽
      之行為，是原告之訂婚典禮已經於前開侵權行為發生前順
      利的舉辦完成，則為訂婚儀式之舉行所支出之喜宴及禮盒
      費用，即與被告所為之侵權行為間無相當因果關係，故原
      告亦未能向被告請求此部分之損害。
（三）綜上，原告得請求被告丙○○賠償100,000 元；被告丙○○及己○○連帶賠償300,000 元，及連帶在聯合報屏東版
      左下角，以5 號字體及寬5 公分、長7 公分之篇福，刊登
      內容如附表所示之道歉啟事1 日。
六、從而，原告基於侵權行為之損害賠償請求權，分別請求被告
    丙○○及己○○應連帶在聯合報屏東版左下角，以5 號字體
    及寬5 公分、長7 公分之篇幅，刊登內容如附表所示之道歉
    啟事1 日，與被告丙○○應賠償原告100,000 元及被告丙○○、戊○○應連帶賠償300,000 元，及均自95年1 月10日即
    起訴狀繕本送達被告翌日起至清償日止，按週年利率百分之
    5 計算之利息，洵屬正當，應予准許，逾越上開部分之請求
    ，則無理由，應予駁回。又本件原告勝訴部分，金額未逾50
    0,000 元，爰依民事訴訟法第389 第1 項第5 款之規定依職
    權宣告假執行。而被告均陳明願供擔保，聲請宣告免為假執
    行，經核均無不合，爰分別酌定相當之擔保金額，併准許之
    。至原告其餘之訴既經本院駁回，其假執行之聲請即失所附
    麗，應予駁回。
七、本件事證已臻明確，兩造其餘攻擊防禦及舉證，經核與判決
    結果無影響，爰不加以一一論擬，附此敘明。
八、據上論結，本件原告之訴為一部有理由，一部無理由，依民
    事訴訟法第79條、第85條第2 項、第389 條第1 項第5 款、
    第392條第2項，判決如主文。
中    華    民    國    95    年    12    月    29    日
                       民事第一庭 審判長法  官 徐美麗
                                        法  官 邱玉汝
                                        法  官 葉力旗
右正本係照原本作成。
如不服本判決，應於收受送達後二十日內向本院提出上訴書狀，其
未表明上訴理由者，應於提出上訴後二十日內向本院補提理由書
狀（均須按他造當事人之人數附繕本）
                                   法院書記官  李勝群
中    華    民    國    95    年    12    月    29    日
附件：
「道歉啟事：吾等於93年6 月30日無故辱罵及誹謗戊○○，致其
名譽受損，至表歉意，特刊登新聞紙，向戊○○公開道歉並公告
社會大眾週知，以回復戊○○之名譽。道歉人: 己○○、丙○○


司法院資訊處製作；財團法人民間司法改革基金會備份。
